臺灣雲林地方法院刑事判決　　　　　　　100年度易字第284號
公　訴　人　臺灣雲林地方法院檢察署檢察官
被　　　告　陳威淵
上列被告因違反就業服務法案件，經檢察官提起公訴（100 年度
偵字第1300號），本院判決如下：
    主  文
陳威淵意圖營利而違反任何人不得媒介外國人非法為他人工作之
規定，處有期徒刑伍月，如易科罰金，以新臺幣壹仟元折算壹日
。
    事  實
一、陳威淵為址在雲林縣斗六市○○路○段356 號「元星國際人
    力仲介有限公司」（下簡稱元星國際仲介公司）之業務員。
    緣劉清標之母親因病須請看護照顧，劉清標即委請其姐徐劉
    員代為尋找外籍看護。徐劉員即於民國99年10月中下旬，至
    住處附近之元星國際仲介公司詢問陳威淵聘僱外籍看護之相
    關事宜，並委託聘僱外籍看護。而陳威淵明知印尼籍之女子
    ROHAETI （中文姓名：羅海蒂）於99年3 月1 日入境來臺工
    作，因故於99年4 月10日由雇主處逃逸，為非法之逃逸外勞
    ，且明知雇主欲申請外籍勞工時，需備齊相關文件向主管機
    關申請，而不得媒介外國人非法為他人工作，竟意圖營利，
    基於媒介外國人非法為他人工作之犯意，於99年10月26日下
    午某時，開車搭載羅海蒂、徐劉員，由不知情之徐劉員引路
    ，3 人一同前往劉清標嘉義縣梅山鄉○○村○○街104 巷20
    號之住處，陳威淵至上開住處後，遞交名片予不知情之劉清
    標，並向之說明羅海蒂從事看護1 天工資為新臺幣（下同）
    800 元、月休兩天，以此方式媒介上開外籍勞工羅海蒂非法
    從事看護工作。嗣於99年10月29日上午10時30分許，羅海蒂
    在劉清標住處為警查獲，而悉上情。
二、案經雲林縣警察局北港分局報告臺灣雲林地方法院檢察署檢
    察官偵查起訴。
    理  由
一、程序部分：
  (一)本件為刑事訴訟法第376 條第1 款所列案件，依同法第284
    條之1 規定，由法官1 人獨任審判，合先敘明。
  (二)關於證據能力部分：
    1.按被告以外之人於審判外之言詞或書面陳述，除法律有規
      定者外，不得作為證據，刑事訴訟法第159 條第1 項定有
      明文。惟按被告以外之人於偵查中向檢察官所為之陳述，
      除顯有不可信之情況者外，得為證據，刑事訴訟法第159
      條之1 第2 項定有明定。雖檢察官在偵查中對被告以外之
      人所為之偵查筆錄，性質上屬傳聞證據，惟刑事訴訟法規
      定檢察官代表國家偵查犯罪、實施公訴，依法其有訊問被
      告、證人及鑑定人之權，證人、鑑定人並須具結，而實務
      運作時，檢察官偵查中向被告以外之人所取得之陳述，原
      則上均能遵守法律規定，不致違法取供，其可信度極高，
      是徐劉員、劉清標等人之偵訊筆錄，係檢察官令其等以證
      人身分具結後所為之證述，被告亦未提及檢察官在訊問時
      有不法取供之情形，或有何顯不可信之情狀，復經本院審
      酌該等證言作成時之情況，亦認為適當，故上開證人徐劉
      員、劉清標之偵訊筆錄，自得作為證據使用。
    2.被告以外之人於審判外之陳述，雖不符刑事訴訟法第159
      條之1 至第159 條之4 規定得為證據之情形，而經當事人
      於審判程序同意作為證據，法院審酌該言詞陳述或書面陳
      述作成時之情況，認為適當者，亦得為證據，刑事訴訟法
      第159 條之5 第1 項定有明文。經查，羅海蒂於警詢時之
      陳述、內政部警政署外僑入出境資料查詢系統查詢結果1
      紙、被告陳威淵所持門號0000000000號、羅海蒂所持門號
      0000000000號、0000000000號行動電話通聯紀錄各1 份、
      元星國際仲介公司專員陳威淵名片影本1 張，雖均屬被告
      陳威淵以外之人於審判外之言詞或書面陳述，然經被告與
      檢察官同意作為證據使用，復經本院審酌上開言詞或書面
      陳述作成時之情況，亦無不當之情形，依上開規定，均應
      認為具有證據能力，得作為本案證據使用。
二、訊據被告固坦承係元星國際仲介公司之業務員，於99年10月
    間，徐劉員因劉清標欲申請外籍勞工擔任看護，曾向其詢問
    相關申辦事宜，並於99年10月26日14時許，與徐劉員一同前
    往劉清標位在嘉義縣梅山鄉○○村○○街104 巷20號之住處
    ，向劉清標說明申辦外籍勞工來臺工作之相關程序及所需證
    件；且於案發後，劉清標曾撥打電話詢問其意見等事實，惟
    矢口否認有何違反就業服務法之犯行，並辯稱：其不認識羅
    海蒂，未曾見過羅海蒂，於99年10月26日下午至劉清標住處
    時，只是向劉清標解釋申辦合法外勞手續，並非由其帶同羅
    海蒂前往劉清標住處，且當天除其與徐劉員在場外，尚有帶
    同羅海蒂一同前往劉清標住處之仲介，不能僅因基地臺位置
    相同，即認定其媒介羅海蒂至劉清標處擔任看護工作。又羅
    海蒂警詢時稱是一名男子帶其前往劉清標住處，與徐劉員所
    稱是3 人一同前往不符，且羅海蒂被查獲後，亦無與其聯繫
    ，可見其非仲介之人。此外，其不知道為何劉清標於羅海蒂
    被查獲時要打電話詢問其意見，僅出於好心提供解決方法而
    已，本案劉清標於受行政裁罰時才變更供述稱其仲介羅海蒂
    工作，實有卸責之嫌云云。經查：
  (一)被告係元星國際仲介公司之業務員，徐劉員曾於99年10月間
    因劉清標欲申請外籍勞工擔任母親之看護，至住處附近之元
    星國際仲介公司向被告詢問相關申辦事宜。嗣於99年10月26
    日14時許，被告與徐劉員一同前往劉清標位在嘉義縣梅山鄉
    ○○村○○街104 巷20號之住處；並於案發後，劉清標曾撥
    打被告電話詢問意見等事實，經證人劉清標、徐劉員於100
    年3 月16日檢察官訊問證述（偵卷第16頁至第19頁，結文在
    第23頁、第22頁）、本院100 年7 月1 日審理時證述（本院
    卷第24頁背面至第37頁）甚明，且有被告陳威淵所持用門號
    0000000000號行動電話通聯紀錄1 份（偵卷第55頁至第56頁
    背面）與元星國際仲介公司專員陳威淵名片影本1 張（警卷
    第24頁）在卷可佐，復為被告所坦承，應可認定。
  (二)羅海蒂係逃逸外勞，經媒介而至劉清標住處工作：
    證人羅海蒂於99年10月29日警詢時陳稱：其所持用行動電話
    號碼為0000000000號、0000000000號，其於99年3 月1 日由
    桃園機場入境，來臺從事看護工作，雇主是南投吳桂妹，工
    作地點南投縣魚池鄉○○村○○路247 號，於99年4 月10日
    逃逸，逃逸期間四處打工無固定處所。其於99年10月26日16
    時許到劉清標嘉義縣梅山鄉○○村○○街104 巷20號住處，
    一直到99年10月29日10時30分許被查獲時，都是擔任看護工
    作，照顧劉清標的母親，是由一個其不認識的男子所介紹，
    不知道如何找該人等語（警卷第15頁至第16頁），復有內政
    部警政署外僑入出境資料查詢系統查詢結果1 紙（警卷第18
    頁）、羅海蒂所持用門號0000000000號、0000000000號行動
    電話通聯紀錄各1 份（偵卷第45頁至第53頁背面及第57頁至
    第60頁）在卷可稽，足見羅海蒂確實是入境來臺工作後逃逸
    之外籍勞工，於99年10月26日下午經由一名不認識之「男子
    」介紹至劉清標住處擔任看護工作，直到99年10月29日被警
    方人員查獲。
  (三)羅海蒂應係由被告媒介至劉清標住處工作：
    1.證人徐劉員於100 年3 月16日檢察官訊問時證述：因為其
      母親需要請外勞照顧，而被告陳威淵的公司就在其住處附
      近，所以在被告帶羅海蒂到其住處前約四、五天前有先與
      被告接洽，但是被告說外勞要兩個月才會到，所以就先帶
      羅海蒂過去幫忙，其並無與其他仲介人員接觸。於99年10
      月26日，不知是早上還是下午，被告要仲介羅海蒂至劉清
      標住處，但因為被告不知道劉清標住處，所以帶羅海蒂先
      到其住處，由其帶被告與羅海蒂至劉清標的家中，當時只
      有其3 人，無他人陪同前往，案發後其並無與被告聯繫等
      語（偵卷第18頁至第19頁，結文在第22頁）。其於本院審
      理時亦證述稱：因為母親不要住療養院，所以弟弟劉清標
      要請外勞照顧母親，其受託才到其住家附近被告任職之仲
      介公司詢問，其是直接到公司與被告接洽，被告前一天說
      好要帶外勞到劉清標住處工作，要其隔天在家中等待，帶
      被告與外勞一同前往。約定當天其確實乘坐被告駕駛的車
      輛報路，與被告、外勞一同到弟弟劉清標住處，到達之後
      其就跟母親聊天，等待被告與劉清標談好後，被告又駕車
      載其返回住處，而在劉清標住處時，並無其他仲介在場等
      語（本院卷第24頁背面至第30頁背面）。
    2.證人劉清標於100 年3 月16日檢察官訊問時證述：99年10
      月26日，仲介人員即被告陳威淵帶羅海蒂到其住處時，是
      與其姐姐徐劉員一起來的，被告有給其1 張名片，因為被
      告帶的文件上有外籍配偶的字樣，所以其以為羅海蒂是合
      法的，除了被告以外，先前曾與另一間外勞仲介公司接洽
      過，但是另一間的價錢比較高。羅海蒂於99年10月29日經
      警方查獲之後，其有以0000000000號行動電話與被告之行
      動電話聯繫，被告說這件事要其自己負責等語（偵卷第16
      頁至第19頁，結文在第23頁）。其於本院審理時證稱：被
      告是其二姐徐劉員接洽後認識，曾在其二姐住處與被告接
      觸過，於99年10月26日前一天，二姐徐劉員有向其說隔天
      仲介即被告要帶外勞至其住處。99年10月26日當天，被告
      開車搭載其二姐徐劉員、外勞羅海蒂至其住處，並交付1
      張名片，說申請外勞需要醫院證明，其回答證明還沒有出
      來，如果出來就拿給被告，被告並說羅海蒂一天800 元，
      談的時間約半個小時，之後被告就開車載二姐徐劉員回去
      。之前也曾問過別間仲介公司，地址是在斗六，其母親住
      院時接觸到的，但是因為價錢太高，一天要1,000 元就沒
      有辦法使用。之前在縣政府陳述意見書所載內容，是其朋
      友代為撰寫，實際上羅海蒂確實由被告介紹，不是自己來
      應徵的。出事之後曾經打電話向被告詢問應該如何處理，
      被告告知可以找代表處理就沒有問題等語（本院卷第31頁
      至第37頁）。
    3.關於羅海蒂如何至劉清標住處工作，證人徐劉員、劉清標
      證述相符，均稱係由徐劉員至住處附近被告任職之仲介公
      司與被告接洽後，於99年10月26日由被告開車搭載羅海蒂
      與徐劉員，經徐劉員帶路至劉清標住處，當天並無其他之
      仲介人員前往，羅海蒂確實是被告所介紹等情一致。此外
      ，羅海蒂上開陳述表示係由一名男子介紹其至劉清標住處
      工作，但不認識仲介其工作之人，不知道如何找該人等語
      ，可知該人並非雇主劉清標或劉清標二姐徐劉員，是其2
      人外之另一名男子，可見徐劉員、劉清標所述，亦與羅海
      蒂所陳稱等情相符。
    4.再觀被告任職之元星國際仲介公司地址位於雲林縣斗六市
      鎮○里○○路○段356 號，此有被告所交付劉清標名片影
      本1 張可佐，確實係在徐劉員雲林縣斗六市鎮○里○○路
      ○段466 巷14號及481 之1 號住居所附近；其次，由被告
      與羅海蒂於99年10月26日之行動電話基地臺位置觀之，
      羅海蒂所持用門號0000000000號行動電話基地臺位置：13
      時53分在雲林縣斗六市○○路○段86號4 樓頂，14時35分
      起在嘉義縣梅山鄉○○路163 號5 樓頂；其所持用另一門
      號0000000000號行動電話基地臺位置：14時2 分在雲林縣
      斗六市○○路○段225 號，16時48分起在嘉義縣梅山鄉○
      ○路136 號4 樓；被告陳威淵持用門號0000000000號行
      動電話基地臺位置：10時18分至10時35分在斗六、11時20
      分至11時54分在斗南、15時23分起在嘉義縣梅山鄉○○路
      136 號4 樓、16時41分起在斗六，此有被告、羅海蒂所持
      上開門號行動電話通聯紀錄各1 份（偵卷第45頁至第60頁
      ）在卷可憑，可知羅海蒂於13時、14時2 分尚在雲林縣斗
      六市○○路，14時35分起即在嘉義縣梅山鄉○○路，確實
      是由被告公司所在雲林路前往劉清標嘉義縣梅山鄉住處，
      而被告於15時23分起，即在嘉義縣梅山鄉○○路，基地臺
      位置與羅海蒂相同，可見被告辯稱當天並未見到羅海蒂實
      為事後卸責之詞，又證人徐劉員、劉清標均稱當天並無其
      他仲介人員在場，足證其2 人所述羅海蒂係由被告媒介至
      劉清標住處等情，應屬實在。
  (四)被告上開所辯並不足採：
    被告雖辯稱劉清標係為免責而誣指羅海蒂係由其媒介云云。
    然劉清標之證述與徐劉員、羅海蒂所述及被告、羅海蒂所持
    上開門號行動電話通聯紀錄等資料互核相符，已如前述，由
    劉清標證述亦可知其尚有接觸其他仲介公司，又其與被告原
    不相識，素無仇隙，無須特別誣賴被告。另觀諸上開被告所
    持用門號0000000000號行動電話通聯紀錄（偵卷第56頁正反
    面），於99年10月29日羅海蒂遭查緝後，劉清標確實撥打數
    通電話予被告，詢問應該如處理，衡情羅海蒂若非被告所仲
    介，劉清標當不至於遭查獲當天，未向實際仲介者求援，反
    而立即撥打電話詢問被告，足認羅海蒂應由被告所介紹無疑
    ，被告辯稱係出於好意提供解決方法云云，並無足採。此外
    ，羅海蒂上開陳述表示不認識仲介其工作之人，不知道如何
    找到該人等語，可能其間有透過他人作為聯繫媒介，惟羅海
    蒂既然稱無法找到仲介其工作之人，從而，事後羅海蒂與被
    告間縱然無直接聯繫之通聯紀錄，亦無法作為有利於被告之
    認定。
  (五)被告係出於營利之意圖，而媒介羅海蒂非法為他人工作：
    羅海蒂於警詢時已陳稱：仲介之人告以一天工資為600 元等
    語；然劉清標卻證述稱：被告於99年10月26日見面時，告以
    羅海蒂一天工資為800 元等語。足見其間差距之200 元，為
    被告非法媒介外國人非法工作，每月收取之仲介費，是其主
    觀上有營利之意圖甚明。綜上，本件事證明確，被告犯行堪
    以認定，應依法論科。
三、按就業服務法第64條第2 項之意圖營利而媒介外國人非法為
    他人工作罪，其媒介行為屬即成犯，於著手該媒介行為，即
    成立犯罪。是被告意圖營利，於98年10月26日媒介逃逸外籍
    勞工羅海蒂至劉清標住處擔任看護工作，核被告所為，係犯
    就業服務法第64條第2 項之意圖營利而違反同法第45條任何
    人不得媒介外國人非法為他人工作之規定罪。爰審酌被告未
    有前科紀錄，素行尚佳，然其於元星國際仲介公司之業務員
    ，當知外籍勞工合法來臺工作之申辦程序，竟利用逃逸外勞
    無任何投訴管道及懼怕遭警查獲之機會，媒介外勞從事工作
    ，從中獲利，漠視法律，亦同時造成政府機關對於引進國內
    之外籍人士無法有效管理，又犯後否認犯行，飾詞狡賴，態
    度不佳，暨被告自陳家中有孩子待其等撫養，與檢察官求處
    有期徒刑6 月等一切情狀，量處如主文所示之刑，並諭知易
    科罰金之折算標準。
四、據上論斷，依刑事訴訟法第299 條第1 項前段，就業服務法
    第64條第2 項、第45條，刑法第11條前段、第41條第1 項前
    段，判決如主文。
本案經檢察官莊珂惠到庭執行職務
中    華    民    國   100    年    7     月    15    日
                  刑事第三庭  法  官  蕭 雅 毓
以上正本證明與原本無異。
如不服本判決應於收受判決後10日內向本院提出上訴書狀，並應
敘述具體理由；其未敘述上訴理由者，應於上訴期間屆滿後20日
內向本院補提理由書（均須按他造當事人之人數附繕本）。「切
勿逕送上級法院」。
                              書記官  鍾 宜 津
中    華    民    國   100    年    7     月    15    日
附錄論罪科刑條文全文：
就業服務法第45條（媒介外國人之禁止）
任何人不得媒介外國人非法為他人工作。
就業服務法第64條
違反第45條規定者，處新臺幣10萬元以上50萬元以下罰鍰。五年
內再違反者，處1 年以下有期徒刑、拘役或科或併科新臺幣60萬
元以下罰金。
意圖營利而違反第45條規定者，處3 年以下有期徒刑、拘役或科
或併科新臺幣120 萬元以下罰金。
法人之代表人、法人或自然人之代理人、受僱人或其他從業人員
，因執行業務違反第45條規定者，除依前二項規定處罰其行為人
外，對該法人或自然人亦科處各該項之罰鍰或罰金。